臺灣高等法院刑事判決
108年度侵上訴字第181號
上  訴  人  
即  被  告  江軍豪



選任辯護人  陳孟暄律師
            朱駿宏律師
            謝憲愷律師
上列上訴人即被告因妨害性自主案件，不服臺灣士林地方法院10
8年度侵訴字第3號，中華民國108年5月28日第一審判決（起訴案
號：臺灣士林地方檢察署107年度偵字第9197號），提起上訴，
本院判決如下：
    主  文
上訴駁回。
    事  實
一、乙○○於民國106年7月間，透過行動電話軟體「與陌生人聊天
    」與代號0000000000號之少女（91年3月生，真實、姓名年
    籍均詳卷，下稱甲 ）認識，認識不久旋即交往。乙○○主觀
    上可預見甲 係未滿14歲之女子，竟基於縱對未滿14歲之女
    子性交亦不違反其本意之不確定故意，於106年8月16日某時
    ，在臺北市士林區延平北路5段乙○○住處（住址詳卷），於
    不違反甲 意願之情形下，以其陰莖插入甲 陰道內為性交行
    為1次。嗣於107年5月25日，因甲 父母即代號0000000000A
    、0000000000B之人（真實姓名、年籍均詳卷，下稱B女、C
    男）發現有異，追問甲 後，始查悉上情。
二、案經B女、C男訴由臺北市政府警察局士林分局報告臺灣士林
    地方檢察署檢察官偵查起訴。
    理  由
壹、證據能力
一、按被告以外之人於審判外之陳述，雖不符刑事訴訟法第159
    條之1、159條之2 、159條之3 、159條之4等規定，而經當
    事人於審判程序同意作為證據，法院審酌該言詞陳述或書面
    陳述作成時之情況，認為適當者，亦得為證據。當事人、代
    理人或辯護人於法院調查證據時，知有第159條第1項不得為
    證據之情形，而未於言詞辯論終結前聲明異議者，視為有前
    項之同意，刑事訴訟法第159條之5定有明文。本案當事人及
    辯護人就下述供述證據方法之證據能力，於言詞辯論終結前
    均同意作為證據，而經本院審酌各該證據方法之作成時，並
    無其他不法之情狀，均適宜為本案之證據，依刑事訴訟法第
    159條之5之規定，有證據能力。
二、其餘資以認定本案犯罪事實之非供述證據，亦查無違反法定
    程序取得之情形，依刑事訴訟法第158條之4反面規定，應具
    證據能力。
貳、實體方面
一、訊據被告乙○○矢口否認有何與未滿16歲女子為性交罪之犯行
    ，辯稱：伊係於106年9月2日之前7天才認識被害人甲 ，案
    發當時並不認識甲 ，也無與甲 發生性行為。認識時甲 說
    自己滿16歲，伊到107年3月幫甲 慶生時，才知道甲 實際年
    齡。伊第一次與甲 發生性行為是在107年4月云云；其選任
    辯護人則為其辯稱：被告與甲 在案發當時尚未認識。在甲 
    未滿16歲時，被告是否有與甲 發生性行為，只有甲 之指訴
    。而甲 在與被告交往的時候，有與他人交往，可能甲 為保
    護該人而提告被告云云。惟查：
　㈠證人即被害人甲 於偵查時證稱：106年7月20日交往，交往時
    ，伊跟被告說自己未成年。在發生性行為之前，伊跟被告說
    自己未成年，國中剛畢業。發生性行為後，又聊到年纪，因
    為當時不知道要過了生日，所以說自己滿16歲。第一次發生
    性行為是在伊16歲生日之前，還未新生訓練之前，是新生訓
    練前一天即106年8月16日，在被告家中等語（見107年度偵
    字第9197號偵查卷第56至59頁）；於原審審理時證稱：伊跟
    被告是於106年7月國中畢業、要念高工的暑假在網路上透過
    交友軟體認識，認識一個多月後，於新生訓練前一天，第一
    次發生性行為是在被告家，被告以陰莖插入伊陰道等語（見
    原審卷第66至70、74頁），經核甲 上開偵查及審理之證述
    前後一致，其證述之內容，就與被告認識進而交往之經過、
    第一次發生性行為之時間、地點所述前後一致，均能具體詳
    述，且其所為證述內容並無齟齬之處，亦無刻意誇大、明顯
    矛盾或不合常理之處，若非身歷其境，當無虛偽杜撰而誣陷
    被告之可能並無矛盾之處。
　㈡又甲 證稱第一次發生性行為之時間為新生訓練前一日即106
    年8月16日，此亦經本院函詢甲 就讀之高工查證，當學年度
    新生訓練為106年8月17日及18日等情，有該高工108年11月2
    5日函在卷可參(見本院卷第163頁)。而證人B女於原審審理
    時證稱：因為甲 在學校情緒反應很大，甲 打電話想要請假
    回家，伊不同意，後來才知道甲 已經請假離開學校，伊打
    電話給甲 ，但甲 沒接，打很多通之後，甲 接電話說在搭
    火車，伊去查火車時刻表，甲 說的不對，伊就知道甲 出事
    。伊等發現甲 與被告交往時，甲 很激動、有哭、不敢講，
    伊有找甲 乾媽與甲 溝通，等甲 情緒平靜後，甲 有說出來
    ，伊沒有教甲 警詢筆錄要怎麼做，都是甲 自己陳述，才知
    道事情已經很嚴重等語（見原審卷第76至79頁），核與證人
    甲 於原審審理時證稱：107年5月，爸媽知道伊與被告交往
    ，他們很生氣很難過，但沒有叫伊編故事，爸媽問伊從哪裡
    認識被告、有無發生過關係，伊沒有回答但伊一直哭，所以
    爸媽就知道答案，伊才把事情跟爸媽說，他們就帶伊去警察
    局和醫院等語大致相符(見原審卷第67、71頁)，足見本案並
    非甲 主動揭露，而係因甲 之雙親發現其自行向學校請假，
    認有異狀進而追問甲 而查悉，且此事涉及名節之事，實無
    攀誣被告羅織入罪之理。再者，甲 雖於警詢時對被告提出
    告訴，然其偵查中則陳稱：伊不知道怎麼講有無要告被告，
    是爸媽帶伊到警局報案，因為當時爸、媽都在旁邊，伊順著
    父母的意思提告的，伊不知道未成年性交部分是否提告等語
    (見前揭偵查卷第56、60頁)；於原審審理時：不是伊主動報
    案的，報案這件事伊不好受等語（見原審卷第70頁），足見
    甲 對於本案不願提告之態度，實無誣指被告之意。凡此均
    可佐見甲 並非憑空誣指，其證述於106年8月16日與被告發
    生性交行為之情節，應堪採信。
　㈢甲 為91年3月生，其與被告為性交行為當時，係未滿16歲之
    女子乙節，有個人戶籍資料查詢結果1紙在卷可考，是此部
    分事實，洵堪認定。被告雖辯稱：交往時甲 明確告知係16
    歲之人，不知甲 為未滿16歲之女子云云。惟：
　⒈觀諸被告與甲 之臉書對話紀錄，可知甲 一開始稱對被告稱
    自己未成年，因為不清楚才說16歲，被告則一再追問甲 「
    我只要問你，你有沒有老實講剛在一起的時候你跟我說你16
    歲」，甲 則表示「有」、「那這樣可以嗎」、「已經解釋
    清楚」，被告在追問「那你為什麼要開始跟我說你16歲」，
    甲 回以「因為我不知道要過了生日才算16歲。當初是我跟
    你說16歲的，我只是問你你還不還記得。我是說之後的事」
    ，被告則再確認「當初你確實跟我說你16」，甲 稱「嗯」
    等情，有前揭對話紀錄在卷可參（見原審卷第89至91頁），
    然前揭對話紀錄究係被告與甲 在何情況下作成，尚屬有疑
    ，且依前揭對話紀錄之內容亦可見甲 附和被告之提問，實
    難認甲 於兩人第一次發生性行為前告知被告自己為16歲之
    人。
　⒉又被告於警詢中供承：（你與甲 交往時甲 有無正在就學？
    ）有，剛開始交往時是在他國中剛畢業的暑假，之後他就讀
    一年級等語（見前揭偵查卷第7頁）。依被告自述高中畢業
    之智識程度，當知悉吾人於日常生活中，因就學學齡之不同
    ，儘管國中畢業，仍可能係屬未滿16歲之人之情；再者，平
    日他人所告知之年齡，依個人習慣之不同，或係實歲抑或虛
    歲，均有可能，此為我國社會之常態，為眾所皆知之事實，
    而虛歲可能較實際年齡長1至2歲，此種情形被告實難諉為不
    知，甲 當時既為國中畢業、即將就讀高工之暑假，被告亦
    可推算甲 之實際年齡，足認被告已預見甲 實際年齡可能未
    滿16歲，卻執意與甲 發生性交行為，則主觀上即有茍與未
    滿16歲女子為性交，亦不違反其本意之不確定故意甚明。是
    被告及辯護人雖辯稱被告於交往時不知甲 為未滿16歲之女
    子云云，無非係事後卸責諉過之詞，顯不足採。
　㈣至於被告雖另辯稱：伊於106年9月2日之前7天才認識甲 ，案
    發當時並不認識甲 云云。惟查：
　⒈甲 於偵查時證稱：於106年7月時認識被告，106年7月20日交
    往等語（見前揭偵查卷第56、59頁）；於原審審理時亦證稱
    ：於106年7月與被告認識，是在國中畢業要唸高工的暑假，
    在第一次性行為時，與被告認識一個多月等語（見原審卷第
    66、74頁）；於本院審理時證稱：伊與被告於106年7月20日
    交往，認識是在國中剛畢業，伊記得認識的近期就加LINE了
    ，臉書已無使用，無法確定何時加臉書，但伊確定在106年7
    月就已交往等語(見本院卷第251至252、254頁)。是甲 就與
    被告認識之時間、交往之經過前後證述一致。
　⒉而被告於警詢、偵查及原審時均未否認於106年8月16日與甲 
    交往等情，且被告於警詢時供稱：伊跟甲 認識10個月，大
    概在去年（即106年）7月認識的，認識三個禮拜後開始交往
    ，剛開始交往時是在甲 國中剛畢業的暑假等語（見前揭偵
    查卷第7頁）；於偵查中供稱：大概是106年7、8月時是男女
    朋友，認識2個禮拜到一個月後交往，交往是在暑假等語（
    見前揭偵查卷第69至70頁），顯見被告與甲 確實在106年7
    月間認識，於106年7月20日交往。是被告辯稱案發當時並不
    認識甲 云云，亦屬推諉之詞，顯不可採。
　㈤至辯護人雖辯稱：甲 有與其他網友交往，可能甲 為保護該
    人而提告被告云云。惟甲 於本院審理時證稱：106年7月，
    與被告交往期間內，沒有同時與其他人交往等語（見本院卷
    第254至255頁），並無證據足證甲 在與被告交往期間有與
    他人交往，況辯護人前揭辯解亦僅為臆測之詞，實無從為被
    告有利之認定。
　㈥綜上所述，本件事證明確，被告之犯行堪以認定，應予依法
    論科。至於被告及辯護人雖聲請傳喚證人證人許紀蟬、梁容
    禎，惟本案事證已臻明確，已無再調查之必要，併此敘明。
二、論罪科刑及上訴駁回之說明
　㈠核被告所為，係犯刑法第227條第3項之對於14歲以上未滿16
    歲之女子為性交罪。又此條之罪，已係針對被害人之年齡即
    未滿16歲之人設有特別處罰規定，自無依兒童及少年福利與
    權益保障法第112條第1項前段規定加重其，併此敘明。
  ㈡上訴駁回之說明
　　本件原審於審酌一切情事後，認定被告犯罪，並以行為人之
    責任為基礎，審酌被告已知悉甲 為14歲以上、未滿16歲之
    少女，思慮未臻成熟，身心仍處於發展階段，竟仍與渠為性
    交行為，影響甲 身心健康及人格發展，且被告犯後矢口否
    認犯行，經甲 表示希望是中間刑度，被告有欺騙我之意見
    、B女、C男均請求從重量刑，表明希望不要再出現第二位被
    害者等語，兼衡被告自陳為高中畢業之教育程度、離婚、育
    有1名未成年子女、與母親同住、現從事網路行銷、月薪新
    臺幣3萬餘元之家庭經濟生活狀況等一切情狀，量處有期徒
    刑6月。經核認事用法，並無違誤，量刑亦屬妥當（原審雖
    認被告係明知甲 為14歲以上16歲未滿之人，與本院認定被
    告對甲 為14歲以上未滿16歲之人有不確定故意不同，但無
    礙被告為故意犯一情，無庸撤銷改判）。被告上訴仍執陳詞
    ，否認部分犯罪，指摘原判決不當，為無理由，應予駁回。
據上論斷，應依刑事訴訟法第368條，判決如主文。
本案經檢察官林思吟提起公訴，檢察官孟玉梅到庭執行職務。
中　　華　　民　　國　　109 　年　　4 　　月　　22　　日
                  刑事第二十一庭審判長法　官  許宗和
                                      法　官  黃惠敏
                                      法　官  章曉文
以上正本證明與原本無異。
如不服本判決，應於收受送達後20日內向本院提出上訴書狀，其
未敘述上訴之理由者並得於提起上訴後20日內向本院補提理由書
（均須按他造當事人之人數附繕本）「切勿逕送上級法院」。
                                      書記官  陳媖如
中　　華　　民　　國　　109 　年　　4 　　月　　24　　日
附錄本案論罪科刑法條
中華民國刑法第227條
對於未滿十四歲之男女為性交者，處3年以上10年以下有期徒刑
。
對於未滿十四歲之男女為猥褻之行為者，處6月以上5年以下有期
徒刑。
對於十四歲以上未滿十六歲之男女為性交者，處7年以下有期徒
刑。
對於十四歲以上未滿十六歲之男女為猥褻之行為者，處3年以下
有期徒刑。
第1項、第3項之未遂犯罰之。